臺灣臺中地方法院刑事判決　　　　　　 100年度易字第3259號
公　訴　人　臺灣臺中地方法院檢察署檢察官
被　　　告　賴鴻昇
上列被告因詐欺案件，經檢察官提起公訴（100年度偵字第15664
號），被告就被訴事實為有罪之陳述，經本院合議庭裁定由受命
法官獨任進行簡式審判程序，判決如下：
    主    文
賴鴻昇共同犯詐欺取財未遂罪，處有期徒刑柒月。
    犯罪事實
一、賴鴻昇與真實姓名年籍均不詳僅知綽號「阿水」、「頭」等
    成年人士所屬詐欺集團成員，共同基於意圖為自己不法所有
    之詐欺取財犯意聯絡，於民國99年11月18日上午10時許，由
    前揭詐欺集團某不詳姓名年籍之成年成員撥打電話予柯秀仁
    ，自稱係健保局人員，佯稱某「柯美惠」（音譯）女子持其
    所有國民身分證、健保卡欲申請補助，經柯秀仁表示沒有此
    事後，該自稱健保局人員之詐欺集團成員佯稱該名「柯美惠
    」業已逃走，由另名詐欺集團成員佯裝警察告知柯秀仁因其
    證件遺失要備案，藉此詢問柯秀仁其帳戶內尚有多少錢，繼
    而由佯裝「陳大中」（音譯）之大隊長佯對柯秀仁進行確認
    後，告知柯秀仁涉及「林火旺」（音譯）之擄人勒贖案，並
    說柯秀仁將帳戶販賣與「林火旺」，「林火旺」並給柯秀仁
    新臺幣（下同）480萬元，再由自稱「劉承武」（音譯）檢
    察官之男子告知要從臺北富邦銀行取款92萬5千元及攜帶2套
    衣服前往臺灣臺北地方法院報到，並指示將指派一名書記官
    同行云云，致柯秀仁陷於錯誤，誤信為真。而賴鴻昇則依前
    揭詐騙集團成員之指示，於同日下午3時30分許，前往柯秀
    仁位於臺北市中正區○○○街18號11樓之3住處，向柯秀仁
    假冒稱係書記官，並陪同柯秀仁前往臺北市○○區○○街19
    號臺北富邦銀行雙園分行領取款項。嗣因銀行行員呂淑榕發
    覺有異，而報警當場查獲，賴鴻昇因而詐欺取財未遂，警方
    並在賴鴻昇身上，扣得上開詐騙集團所提供，供其與詐騙集
    團成員聯絡用之0000000000門號行動電話1支（含SIM卡1只
    ）（該SIM卡申租人為葉明仁，依現有事證尚無法證明該手
    機及門號為賴鴻昇或所屬詐欺集團成員所有）。
二、案經臺北市政府警察局萬華分局報請臺灣臺中地方法院檢察
    署檢察官偵查起訴。
    理    由
一、本件被告賴鴻昇所犯係死刑、無期徒刑、最輕本刑為3年以
    上有期徒刑以外之罪，其於準備程序就被訴事實為有罪之陳
    述，經本院告知簡式審判程序之旨，並聽取其與檢察官之意
    見後，認無不得或不宜改依簡式審判程序進行之情事，依刑
    事訴訟法第273條之1第1項規定，裁定進行簡式審判程序，
    合先敘明。
二、訊據被告賴鴻昇對於上開犯罪事實均坦承不諱，核與被害人
    柯秀仁、證人呂淑榕於警詢所述情節相符，復有扣押筆錄、
    扣押物品收據、扣押物品目錄表、臺北富邦銀行存摺類存款
    取款憑條、監視錄影畫面翻拍照片等件在卷（見臺灣臺北地
    方法院檢察署99偵26574卷第19至23、29至30頁）可參，復
    有扣案之行動電話1支（插入門號0000000000號SIM卡）可資
    佐證，足見被告上開自白與事實相符，而堪予採信。
三、核被告所為，係犯刑法第339條第3項、第1項之詐欺取財未
    遂罪。被告與真實姓名年籍均不詳僅知綽號「阿水」、「頭
    」等成年人士所屬詐欺集團成員彼此間有犯意聯絡及行為分
    擔，為共同正犯。又被告業已著手於詐欺取財之實行，而未
    得逞，依刑法第25條第2項規定減輕其刑。爰審酌被告案發
    時年僅18歲餘，復係在學學生，一時利欲薰心，貪圖小利，
    共同為本案詐欺取財行為，助長社會詐欺之歪風、惡習，造
    成人際間之疏離感、不信任感，甚至假冒法院書記官名義，
    藉茲取信於智識程度不高之被害人，行為實無足取，幸機警
    之銀行行員察覺事有蹊蹺，迅速報警處理，使被害人財物並
    未受損，損害得以減至最低，暨考以被告素行、動機、方法
    、手段、目的、所生危害及犯後坦承犯行，尚知悔悟之態度
    等一切情狀，量處如主文所示之刑。至扣案之行動電話（內
    插入0000000000門號SIM卡1枚）1支，係綽號「阿水」之已
    成年詐欺集團成員交付被告以為聯絡之用，並非被告所有，
    已經被告供述在卷，且該門號申租人為葉明仁，經本院提示
    葉明仁之個人戶籍及相片影像資料查詢結果讓被告辨識，其
    亦供稱不認識葉明仁（見本院卷第21頁），亦有臺灣大哥大
    資料查詢、個人戶籍及相片影像資料查詢結果各1份在卷（
    見臺灣臺北地方法院檢察署99偵26574卷第45頁、本院卷第
    15頁）可稽，而詐欺集團以人頭門號行騙者有之，惟亦不乏
    向他人借用者，來源不一而足，是依現有事證，尚無法證明
    該行動電話機具及其內SIM卡即為該集團成員所有之物，依
    法不予宣告沒收。
據上論斷，應依刑事訴訟法第273條之1第1項、第299條第1項前
段，刑法第28條、第339條第3項、第1項、第25條第2項，刑法施
行法第1條之1第1項、第2項前段，判決如主文。
中    華    民    國   100    年    12    月    2    日
                  刑事第十三庭  法  官  賴妙雲
以上正本證明與原本無異。
如不服本判決應於收受判決後10日內向本院提出上訴書狀，並應
敘述具體理由；其未敘述上訴理由者，應於上訴期間屆滿後20日
內向本院補提理由書（均須按他造當事人之人數附繕本）「切勿
逕送上級法院」。
                                書記官  施玉卿
中    華    民    國   100    年    12    月    2    日
【附錄論罪科刑法條】
刑法第339條第3項、第1項
（第1項）意圖為自己或第三人不法之所有，以詐術使人將本人
或第三人之物交付者，處五年以下有期徒刑、拘役或科或併科一
千元以下罰金。
（第3項）前二項之未遂犯罰之。